---
title: "Clase 01. Introducción"
author: "Marcelo Vera Álvarez"
date: "`r Sys.Date()`"
output: html_document
---

```{r setup, include=FALSE}
knitr::opts_chunk$set(echo = TRUE)
```

#### Introducción

Primero cargaremos nuestros paquetes:

```{r}
library(tidyverse)
library(haven)
```

Luego cargaremos nuestra base de datos.

```{r}
lapop <- read_dta("LAPOP_CHILE2021.dta")
```

Revisamos nuestros datos:

```{r}
colnames(lapop)

#Podemos ver las que más nos interesan con head()
```

Trabajemos con la variable a4 ¿En su opinión cuáles son los problemas más grandes que enfrenta el país?

```{r}
lapop %>% 
  group_by(a4) %>% 
  summarize(n = n()) %>% 
  arrange(-n)
```

La variable q1tb agrupa por género, supongamos que queremos saber los resultados por género.

```{r}
lapop %>% 
  group_by(a4, q1tb) %>% 
  summarize(n = n()) %>% 
  arrange(-n)
```

Otra forma de ver lo mismo es con sjmisc:

Normalmente sjmisc::frq se usa para medir categorías dentro de una variable.

```{r}
sjmisc::frq(lapop,q1tb)
```

Podemos filtrar sólo para mujeres con la función filter

```{r}
mujeres <- lapop %>%
  select(a4, q1tb) %>% 
  group_by(a4, q1tb) %>% 
  summarize(n = n()) %>% 
  arrange(-n) %>% 
  filter(q1tb == 2)
  
mujeres
```

Ocupemos la variable pn4 sobre satisfacción por la democracia:

```{r}
lapop %>%
  select(a4, q1tb, pn4) %>% 
  filter(q1tb == 2) %>% 
  mutate(pn4_a = case_when(pn4 < 2 ~ "Satisfecho",
                   pn4 == 3 ~ "Ni satisfecho ni insatisfecho",
                   pn4 > 3 ~ "Insatisfecho",
                   T ~ "No sabe/No responde"))
```

